【裁判字號】    95,交聲,869
【裁判日期】    951220
【裁判案由】    聲明異議
【裁判全文】
臺灣高雄地方法院交通事件裁定        95年度交聲字第869號
  原處分機關  高雄市政府
  異  議  人
  即受處分人  甲○○○
上列受處分人因違反道路交通管理處罰條例案件，對於高雄市交
通事件裁決中心於民國95年11月8 日所為處分（原處分：高市府
交裁字第32－ZDC037661號），聲明異議，本院裁定如下：
    主  文
原處分撤銷。
甲○○○不罰。
    理  由
一、聲明異議意旨略以：原處分機關僅憑國道公路警察局第四警
    察局新市分隊於民國95年3 月31日上午11時19分所拍攝之單
    幀照片，逕予舉發異議人所有車號HK－7536號自小客車行駛
    於國道一號北上284 公里處未依規定保持行車安全距離，其
    舉證尚有未足，尚應對當時之交通狀況提出錄影畫面以就本
    件究係未保持安全距離，或因他車超車插入車前所致。縱經
    調查認確有違規情事，原處分機關竟在申訴期間即將罰鍰提
    高為新台幣（下同）六千元，亦有過當。況當時之實際駕駛
    人乃異議人之子乙○○，是該裁罰顯有違誤，應予撤銷等語
    。
二、按「汽車行駛於高速公路或設站管制之道路，而不遵管制之
    規定者，處汽車駕駛人新臺幣（下同）三千元以上六千元以
    下罰鍰」、「第一項關於高速公路之使用限制、禁止、行車
    規定及管理事項之規則，由交通部會同內政部定之」，道路
    交通管理處罰條例第33條第1 項、第3 項分別定有明文。而
    依該條例第33條第3 項授權訂定之高速公路交通管制規則第
    6 條第1 項及第2 項則分別明文規定：「汽車行駛高速公路
    ，前後兩車之行車安全距離，在正常天候狀況下，依左表之
    規定：(一)車速每小時60公里、小型車最小距離為30公尺、(二)
    車速每小時70公里、小型車最小距離為35公尺、(三)車速每小
    時80公里、小型車最小距離為40公尺、(四)車速每小時90公里
    、小型車最小距離為45公尺、(五)車速每小時100 公里、小型
    車最小距離為50公尺」、「前項規定如遇濃霧、濃煙、強風
    、大雨、夜間行車或其他特殊狀況時，其安全距離應酌量增
    加」。
三、原處分機關以：本件異議人即受處分人甲○○○於95年3 月
    31日上午11時19分許，駕駛其所有，車號HK－7536號自小客
    車在國道一號北上284 公里處未依規定保持行車安全距離，
    經員警拍照後，依規定製單逕行舉發其違規情事，並由高雄
    市政府於95年11月8 日作成高市府交裁字第32-ZDC037661號
    裁決，以異議人不依規定保持行車安全距離為由，依道路交
    通管理處罰條例第33條第1 項規定，裁罰異議人罰鍰新台幣
    （下同）六千元。
四、經查：
  (一)異議人之子乙○○於前揭時、地駕駛異議人所有，車號HK－
    7536號自小客車之事實，業據乙○○證述在卷（見本院卷第
    14頁），惟其否認有何未依規定保持行車安全距離之違規行
    為，辯稱：伊對舉發時、地之交通狀況已不復記憶，惟交通
    隊應提出當日之錄影，以證係伊未保持行車安全距離，而非
    其他車輛超車侵入伊之車道致車距過短云云（見本院卷第15
    頁）。
  (二)異議人所有，車號HK－7536號自小客車於95年3 月31日上午
    11時19分許，行駛於國道一號公路北上車道之內側車道，當
    地氣候、視線均良好，車流順暢，上開自小客車尾隨前方自
    小客車進入監視錄影器拍攝區內，期間並無其他自小客車超
    車插入車號HK－7536號自小客車前方車道內，亦未見車號HK
    －7536號自小客車跟隨之前車亮起煞車燈之事實，業經本院
    當庭勘驗上開路段監視錄影畫面，並作成勘驗筆錄在卷可按
    （見本院卷第17頁），證人即員警丙○○則證稱：高速公路
    路面每10公尺就有1 標記，可依該路面標記計算車距，異議
    人所有，車號HK－7536號自小客車車速為時速94公里，所需
    保持之安全距離為44.5公尺，然對照路面之距離標記，異議
    人之車僅與前車保持約20公尺距離，本件拍照地點係在新營
    休息站之制高點，即在新營休息站之跨越橋上拍攝，車輛在
    經過拍攝地點後，倘仍未保持安全距離始會拍照，由舉發照
    片可知上開自小客車與拍攝之雷射槍距離為99.8公尺，該自
    小客車在進入拍攝區後就一直尾隨在前車後方行進，其測距
    之距離為150 公尺，倘經觀察該車係因前方超車或採煞車而
    無法保持安全距離，就不會拍照，本件舉發係以人工拍照，
    均係經觀察後才拍照，係經觀察該自小客車與前車車距已經
    太近，迄該自小客車距雷射槍99.8公尺處仍未拉開其與前車
    之距離始行拍照等語明確（見本院卷第17頁），經核證人所
    言與監視錄影畫面所示情狀相符，其證言應屬可採，故證人
    乙○○於95年3 月31日上午11時19分許駕駛車號HK－7536號
    自小客車，在國道一號北上284 公里處未與前車保持安全距
    離之事證已臻明確。
  (三)惟道路交通管理處罰條例第33條第1 項規定之目的，係在處
    罰汽車駕駛人之違規駕駛行為，非在處罰汽車所有人，業據
    法文明定，本件交通違規事件之汽車駕駛人乃乙○○，而非
    汽車所有人（即受處分人）甲○○○，已如前述，則依道路
    交通管理處罰條例第85條第2 項規定，原處分機關應處罰車
    輛駕駛人乙○○，始屬適法。
  (四)綜上，原處分機關於95年11月8 日對異議人甲○○○所為高
    市府交裁字第裁32－ZDC037661 號處分，乃於法有違，本件
    異議為有理由，原處分應予撤銷，另諭知異議人不罰。
五、據上論斷，應依道路交通案件處理辦法第20條，裁定如主文
    。
中    華    民    國    95    年    12    月    20    日
                      交通法庭  法  官  賴文姍
以上正本證明與原本無異。
如不服本裁定，應於收受送達後5 日內向本院提出抗告狀。
中    華    民    國    95    年    12    月    20    日
                                書記官  王高山


司法院資訊處製作；財團法人民間司法改革基金會備份。
